臺灣高等法院刑事判決
109年度上易字第492號
上  訴  人  臺灣臺北地方檢察署檢察官                 
被      告  葉士弘



上列上訴人因被告賭博案件，不服臺灣臺北地方法院108年度易
字第1159號，中華民國109年1月30日第一審判決（聲請簡易判決
處刑案號：臺灣臺北地方檢察署108年度偵字第24859號），提起
上訴，本院判決如下：
    主  文
上訴駁回。   
    理  由
一、經本院審理結果，認第一審判決對被告葉士弘為無罪之諭知
    ，核無不當，應予維持，並引用第一審判決書記載之證據及
    理由（如附件）。
二、檢察官上訴意旨略以：賭博罪之賭博場所並不限於「物理空間
    上接觸」，即並不以賭客面對面接觸或以身體所在前往一定
    空間場地為必要，透過網際網路連結至一定虛擬空間，該空間
    亦屬一般人可本於意志控制自身行為從事一定活動之處所，
    與「場所」之概念並無不同，是將網際網路架設之「空間」認
    定為賭博罪之「場所」，本無逾越刑法第266條第1項前段賭
    博罪法條文義內涵或逸脫其外衍生之情形。本案被告葉士弘
    所涉足用以賭博之線上期貨網站（即http://ks899.com/ifs
    a12），只要提出申請均可取得帳號及密碼，進而可以進入
    網站下注簽賭期貨指數，進出網站自由，毫無其他限制或管
    控，與一般私人經營賭場可能要透過關係介紹或一定財力、
    身分背景才能加入之較為封閉之社交圈大為不同，此類網站
    係對於一般社會大眾公然散布廣告及召募會員的公開網站，
    是任何登入該網頁者均可藉由自己加入該網站參與賭博活動
    之過程，認知其他不特定人同樣可透過此方式在該網站中從
    事賭博遊戲，自屬公眾得出入之場所；又簽賭網站提供賭博
    之散播及影響性既廣且鉅，其非難程度，自不宜因科技之發達
    ，造成參與賭博型態之變革而有異，否則不僅無法矯正社會風
    氣，亦會造成非法經營賭場之人遁逃及隱匿於難以追查之虛
    擬網路空間中，賭博罪章之條文將形同具文，是被告應構成
    賭博罪，原審適用法律有誤，應撤銷為適當合法之判決等語
    。
三、經查：
  ㈠按刑法第1條規定：「行為之處罰，以行為時之法律有明文規
    定者為限。拘束人身自由之保安處分，亦同。」此為罪刑法
    定主義，而刑法罪刑法定主義禁止類推解釋之精神，在保障
    人民之自由及權利，限制國家權力之濫用，使人民不受法無
    處罰明文之刑罰制裁，且不因執法者以一己之念任意解釋法
    律，而受不測之損害。次按刑法第266條第1項之普通賭博罪
    ，係以「在公共場所」或「公眾得出入之場所」賭博財物為
    其成立要件。所謂「公共場所」，係指特定多數人或不特定
    之人得以出入、集合之場所；所謂「公眾得出入場所」，係
    指非屬公共場所，而特定多數人或不特定之人於一定時段得
    進出之場所。是網際網路通訊賭博行為，究應論以刑法第26
    6條第1項之普通賭博罪，抑應依社會秩序維護法第84條處罰
    ，仍以個案事實之認定是否符合於「公共場所」或「公眾得
    出入之場所」賭博財物之要件而定。於電腦網路賭博而個人
    經由私下設定特定之密碼帳號，與電腦連線上線至該網站，
    其賭博活動及內容具有一定封閉性，僅為對向參與賭博之人
    私下聯繫，其他民眾無從知悉其等對賭之事，對於其他人而
    言，形同一個封閉、隱密之空間，在正常情況下，以此種方
    式交換之訊息具有隱私性，故利用上開方式向他人下注，因
    該簽注內容或活動並非他人可得知悉，尚不具公開性，即難
    認係在「公共場所」或「公眾得出入之場所」賭博，不能論
    以刑法第266條第1項之賭博罪，惟如合於社會秩序維護法第
    84條規定之要件，則依該法予以處罰。對此因科技之精進新
    興賭博之行為，如認其可責性不亞於刑法第266條第1項之普
    通賭博罪，於刑事政策上認有依刑法處罰之必要，則應循立
    法途徑修法明定，以杜爭議，並符罪刑法定之原則（最高法
    院107年度台非字第174號判決意旨參照）。
  ㈡本件被告係於取得賭博網站之帳號、密碼後，登入賭博網站
    為簽賭行為，業據被告於警詢及原審供述明確，此亦為檢察
    官聲請簡易判決處刑書所認定之事實。而該網站雖為不特定
    公眾可自由連結，惟各個賭客在該賭博網站上之賭博活動及
    內容具有一定封閉性，並非第三人可得知悉，不具公開性，
    自難認係在「公共場所」或「公眾得出入之場所」賭博，而
    與刑法第266條第1項之賭博罪之構成要件不符，自不構成該
    罪。
  ㈢原審同此見解，而諭知被告無罪之判決，認事用法並無違誤
    ，檢察官仍執前詞指摘原判決不當，其上訴難認有理由，應
    予駁回。
據上論結，應依刑事訴訟法第373條、第368條，判決如主文。
本案經檢察官謝宗甫到庭執行職務。
中　　華　　民　　國　　109 　年　　4 　　月　　30　　日
                  刑事第十七庭  審判長法　官 鄭水銓
                                      法　官 黃雅芬
                                      法　官 李世華
以上正本證明與原本無異。
不得上訴。
                                       書記官 莊佳鈴
中　　華　　民　　國　　109 　年　　4 　　月　　30　　日
附件
臺灣臺北地方法院刑事判決　　　　　　 108年度易字第1159號
公　訴　人　臺灣臺北地方檢察署檢察官
被　　　告　葉士弘  男　00歲(民國00年0月00日生)
　　　　　　　　　　身分證統一編號：Z000000000號
　　　　　　　　　　住南投縣○○鎮○○○路0號　　　　　 
　　　　　　　　　　居臺北市○○區○○街00巷00○0號
上列被告因賭博案件，前經檢察官聲請以簡易判決處刑（108 年
度偵字第24859號），本院受理後（108 年度簡字第2988號），
認不宜逕以簡易判決處刑，改依通常程序審理，判決如下：
    主  文
葉士弘無罪 。
    理  由
一、聲請簡易判決處刑意旨略以：被告葉士弘基於在公眾得出入
    之場所賭博之犯意，於民國108 年1 月21日前某日，向經營
    地下期貨賭博網站（網址：ks899.com/ifsa12) 之年籍姓名
    不詳之經營者，申請取得該網站帳號及密碼，成為該地下期
    貨賭博網站會員，即以行動電話連接網路網路之方式，自前
    述網址下載「IFSA」之應用程式，並至「IFSA」應用程式登
    錄前開所申請取得之帳號、密碼，賭博方式係於此應用程式
    下單與該網站經營者以臺灣證券交易所發行之加權股價指數
    期貨（下稱臺股期貨指數）為標的進行對賭，且不實際至期
    貨市場下單，雙方約定以「口」為單位，對作交易之輸贏標
    的為點數，每1 點數為新臺幣（下同）200 元，賭客在臺灣
    期貨交易時間內可不定時、不定額下單，並以當日臺股期貨
    指數漲跌點數多寡，乘以口數倍率，作為結算輸贏之依據，
    若賭客下注買「多」（賭指數上漲），而臺股期貨指數確實
    上漲，則以每口賭金乘以賭客下單時與賣出時之差額點數，
    即為賭客每口所贏款項；反之，倘臺股期貨指數事實上係下
    跌，則為賭客每口所輸款項。若賭客下注買「空」（賭指數
    下跌），而臺股期貨指數確實下跌，則以每口賭金乘以下單
    時與賣出時之差額點數，即為賭客每口所贏款項；反之，倘
    臺股期貨指數事實上係上漲，則為賭客每口所輸款項，而以
    此方式賭博財物。因認被告涉犯刑法第266 條第1 項前段之
    在公眾得出入之場所賭博罪嫌等語。
二、按犯罪事實應依證據認定之，無證據不得認定犯罪事實，又
    不能證明被告犯罪者，應諭知無罪之判決，刑事訴訟法第15
    4條第2項、第301條第1 項分別定有明文。次按事實之認定
    ，應憑證據，如未能發現相當證據，或證據不足以證明，自
    不能以推測或擬制之方法，以為裁判基礎；又認定不利於被
    告之事實，須依積極證據，苟積極證據不足為不利於被告事
    實之認定時，即應為有利於被告之認定，更不必有何有利之
    證據；雖然認定犯罪事實所憑之證據，不以直接證據為限，
    間接證據亦包括在內，但是無論直接或間接證據，其為訴訟
    上之證明，須達於通常一般人均不致有所懷疑，而得確信其
    為真實之程度，始得據為有罪之認定，最高法院著有40年台
    上字第86號、30年上字第816 號、76年台上字第4986號判決
    意旨可資參照。
三、檢察官聲請簡易判決處刑意旨認被告涉犯上開賭博罪嫌，係
    以被告於警詢及偵查中之自白、證人即另案被告施宗毅（所
    涉賭博罪嫌，業經臺灣彰化地方檢察署以108 年度偵字第67
    89號聲請簡易判決處刑）及李璐（所涉賭博罪嫌，由臺灣士
    林地方檢察署另案偵辦）於警詢之供述、李璐名下中國信託
    商業銀行股份有限公司第0000000000000000號帳戶之歷史交
    易明細、地下期貨賭博網站（網址：ks899.com/ifsa12）之
    頁面截圖等，為其主要論據。
四、經查，被告於108 年1 月21日前某日，有向姓名年籍不詳之
    前揭地下期貨賭博網站經營者，申請取得帳號及密碼，並以
    手機連結網路，自前述網址下載「IFSA」之應用程式，登錄
    所申請取得之帳號、密碼後，下單簽賭期貨指數之事實，業
    據被告坦承不諱（見本院易字卷第40頁），並有被告名下國
    泰世華商業銀行股份有限公司客戶基本資料（見臺灣臺北地
    方檢察署108 年度偵字第24859號卷，下稱偵卷，第23頁）
    及李璐名下中國信託商銀銀行股份有限公司帳戶基本資料暨
    存款交易明細（見偵卷第27頁至第31頁）等件在卷可稽，固
    堪認定。惟按刑法第266 條第1 項處罰之賭博行為，僅限於
    「公共場所」或「公眾得出入之場所」賭博財物，故如行為
    人在此等場所以外地方進行賭博，並不構成本罪。又所謂「
    公共場所」，係指特定多數人或不特定之人得以出入、集合
    之場所；所謂「公眾得出入場所」，係指非屬公共場所，而
    特定多數人或不特定之人於一定時段得進出之場所。而查，
    被告於上開賭博網站賭博財物，係以個人設定之帳號、密碼
    經由手機連線上線至該網站下注等節，業據被告於警詢供述
    明確（見偵卷第9 頁），顯見其賭博活動及內容具有一定封
    閉性，僅為對向參與賭博之人私下聯繫，此形同於一封閉、
    隱密之空間中交換具有隱私性之訊息，並無一得由不特定人
    共見共聞，並得穿梭其中之空間存在，則其所為簽注之內容
    或活動並非他人可得知悉，尚不具公開性，即難認係在「公
    共場所」或「公眾得出入之場所」賭博，自不得以上開賭博
    罪名相繩。
五、綜上所述，依聲請意旨所提前揭證據，均不足使本院就被告
    確有聲請意旨所指於公開場所或公眾得出入之場所賭博財物
    之犯行，達於通常一般之人均不致有所懷疑，而得確信其為
    真實之程度，自屬不能證明被告犯罪，揆諸前開規定及說明
    ，依法應為被告無罪之諭知。
據上論斷，應依刑事訴訟法第452 條、第301 條第1 項前段，判
決如主文。
本案經檢察官樊家妍、牟芮君聲請以簡易判決處刑，檢察官徐則
賢到庭執行職務。
中    華    民    國  109     年    1     月    30    日
            刑事第十二庭  法  官    蘇珍芬
以上正本證明與原本無異。
如不服本判決應於收受送達後20日內向本院提出上訴書狀，並應
敘述具體理由；其未敘述上訴理由者，應於上訴期間屆滿後20日
內向本院補提理由書（均須按他造當事人之人數附繕）「切勿逕
送上級法院」。